臺灣嘉義地方法院刑事判決
110年度易字第596號
聲  請  人  臺灣嘉義地方檢察署檢察官
被      告  莊金定


選任辯護人  林德昇律師
            呂紫君律師
上列被告因恐嚇危害安全案件，經檢察官聲請以簡易判決處刑（
110年度偵字第6345號），本院認不宜以簡易判決處刑（原案號
：110年度嘉簡字第850號），改為通常程序審理，判決如下：
    主  文
莊金定無罪。
    理  由
一、聲請簡易判決處刑意旨略以：被告莊金定(下稱被告)與告訴
    人李杏為鄰居，告訴人鄭景文、鄭景鴻為李杏之子，於民國
    110年6月5日上午7時10分至19分許，在嘉義市○區○○街000號
    前，雙方因口角發生拉扯，鄭景文、鄭景鴻共同基於傷害他
    人身體之犯意聯絡，被告則基於傷害他人身體之犯意，鄭景
    文、被告分別出手互毆，鄭景鴻另持塑膠管攻擊被告，致被
    告受有左後枕腫痛，及左膝等處擦傷，鄭景文則受有右手及
    手腕扭傷；被告因不甘遭鄭景文、鄭景鴻毆打，基於恐嚇之
    犯意，對李杏、鄭景文、鄭景鴻(下稱李杏等三人)恫稱：「
    你們給我小心一點，你們如果出去，要讓你們斷手斷腳」，
    致生危害於李杏等三人生命、身體之安全；又被告因不滿鄭
    景鴻拿手機在現場錄影，基於毀損之犯意，動手取走鄭景鴻
    行動電話丟棄在地，致手機浸水而毀壞不堪使用（以上鄭景
    文、鄭景鴻所涉傷害，及被告所涉傷害、毀損部分，業經不
    受理判決確定）；因認被告涉犯刑法第305條恐嚇罪嫌等語
    。
二、按犯罪事實應依證據認定之，無證據不得認定犯罪事實；不
    能證明被告犯罪者，應諭知無罪之判決，刑事訴訟法第154
    條第2項、第301條第1項分別定有明文。又犯罪事實之認定
    ，應憑證據，如未能發現相當證據或證據不足以證明被告犯
    罪時，自不能以推測或擬制之方法，以為裁判之基礎（最高
    法院110年度台上字第3489號判決意旨參照）。而認定犯罪
    事實所憑之證據，雖不以直接證據為限，間接證據亦包括在
    內；然無論直接或間接證據，其為訴訟上之證明，須於通常
    一般之人均不致有所懷疑，而得確信其為真實之程度者，始
    得據為有罪之認定（最高法院110年度台上字第2664號判決
    意旨參照）。另檢察官就被告犯罪事實，應負舉證責任，刑
    事訴訟法第161條第1項定有明文。倘其所舉證據，不足說服
    審判法院，獲致被告犯罪之確信心證，被告應受同法第154
    條第1項無罪推定規定之保障，應諭知無罪之判決或不另為
    無罪之諭知(最高法院110年度台上字第5020號判決意旨參照
    )。
三、聲請簡易判決處刑意旨認被告有恐嚇犯行，係以告訴人李杏等三人於警詢中之指訴、指認犯罪嫌疑人紀錄表、監視器光碟及翻拍照片為主要論據。訊據被告固不否認於110年6月5日上午7時10分至19分許，與鄭景文、鄭景鴻發生爭執，然否認有恐嚇告訴人李杏等三人之犯行，並辯以：其未出言以「你們給我小心一點，你們如果出去，要讓你們斷手斷腳」恐嚇告訴人，告訴人李杏等三人為母子關係，互為證人串通供詞硬指其恐嚇，實則除告訴人李杏等三人指訴外，無其他積極證據佐證等語。
四、經查：
　㈠被告與李杏為鄰居，鄭景文、鄭景鴻為李杏之子，及被告與
    鄭景文、鄭景鴻於110年6月5日上午7時10分至19分許，在嘉
    義市○區○○街000號前，因口角發生爭執之事實，為被告所坦
    認(易字卷第145頁)，且據證人即告訴人鄭景文、鄭景鴻證
    述明確(易字卷第112-113、123頁)，此部分事實應堪認定。
　㈡聲請意旨以被告於前揭時、地恐嚇告訴人李杏等三人，而據
    證人即告訴人鄭景文證述：剛開始其問被告為何要找麻煩，
    被告就說「我就是要找你麻煩」，這樣開始爭執，然後開始
    扭打，扭打完被告直接走去其家前面說：「你們全家都不要
    給我出門，不然要讓你們斷手斷腳」；當時在場除其之外，
    還有被告弟弟、老婆、弟妹、兩位警察、其母親和弟弟在場
    ，有影片，影片是其弟鄭景鴻所錄，警察有聽到被告恐嚇的
    話，其弟有錄影，但沒有錄到被告講的話，聲音不清楚，被
    告在恐嚇時，被告弟弟莊振發和被告太太莊鍾秋絨都在現場
    ，警察在對其等問資料時，被告那時對其等恐嚇，在錄之前
    被告就有出言恐嚇，後來警察在做筆錄就沒有錄影，被告後
    來沒有再講，被告恐嚇時警察已經來了，還沒開始做筆錄，
    其弟鄭景鴻是拿其母親的手機錄，所以影片在其母親手機內
    等語（易字卷第114-115、117、119-121頁）。
　㈢再依證人鄭景鴻證以：被告一直來其家罵，一直要找麻煩，
    被告弟弟跟太太拉他回去，被告在巷子裡就對告訴人恐嚇說
    ：「你們都不要出來，你們出來我讓你們斷手斷腳」；被告
    是對著其家的方向說的，被告說這句話時其沒有錄影，也沒
    有拿母親李杏的手機錄影，因為被告當時一直過來要打其等
    ，被告講這句話時，警察還沒來，是打完以後被告被拉回去
    ，警方才到現場等語（易字卷第123-124、127頁）。又證稱
    ：被告說了好幾次，不知道警察在不在場，不清楚警察在場
    時，被告有無再說這句話；被告在講「你們都不要出門，你
    們如果出門，就讓你們斷手斷腳」這句時，有錄影可是沒錄
    到，因為其當時手機被被告丟掉，其再拿回來時，手機已經
    開始損壞，有錄到一段10幾秒，可是沒有錄到被告說這句話
    的時候，其是用其手機所錄，當時其母親手機放在房間等語
    （易字卷第124、128-130頁）。
　㈣以此，證人鄭景鴻就被告恐嚇時，其是否錄影、警察是否在
    場，前後證述不一；而證人鄭景文證述鄭景鴻以母親之手機
    錄影，此與鄭景鴻證稱係以自己手機錄影等語，亦不一致；
    且無論鄭景文、鄭景鴻均證述鄭景鴻持手機錄影，然亦證述
    並未錄到被告恐嚇的聲音，是本件被告有無恐嚇告訴人李杏
    等三人，即非無疑。
　㈤加以被告弟弟、太太於爭執時均在現場，此為告訴人鄭景文
    、鄭景鴻所證述（易字卷第114、125頁），而據證人即被告
    弟弟莊振發證述：其到現場一直到警察來的這段時間，沒有
    聽到被告有對告訴人鄭景文、鄭景鴻或他們媽媽恐嚇，沒有
    聽到被告對告訴人說「你們全家都不要出門，出門要讓你們
    斷手斷腳」這句話，從頭到尾都沒有聽到被告向告訴人恐嚇
    等語（易字卷第133-134頁)，及證人即被告太太莊鍾秋絨證
    以：其在現場沒有聽到被告恐嚇告訴人，沒有聽到被告恐嚇
    他們「你們給我小心一點，你們如果出去，要讓你們斷手斷
    腳」這句話等語（易字卷第139頁），益證告訴人李杏等三
    人所指被告恐嚇其等，為堪存疑。
五、綜上所述，本案依卷內相關積極證據資料，固足證被告確於
    110年6月5日上午7時10分至19分許許，在嘉義市○區○○街000
    號前，與鄭景文、鄭景鴻因口角發生爭執，然無法證明被告
    有恐嚇告訴人李杏等三人之事實，故無法使本院形成被告確
    有前揭恐嚇犯行之確信，而有合理之懷疑存在，是本件既不
    能證明被告犯罪，基於無罪推定之原則，應為被告有利之認
    定，自應諭知被告無罪之判決。　　
據上論斷，應依刑事訴訟法第301條第1項，判決如主文。 
本案經檢察官邱朝智聲請簡易判決處刑，檢察官徐鈺婷到庭執行
職務。 　　
中　　華　　民　　國　　111 　年　　5 　　月　　13　　日
                  刑事第六庭    法　官　林富郎
以上正本證明與原本無異。
如不服本判決應於收受判決後20日內向本院提出上訴書狀，並應
敘述具體理由；其未敘述上訴理由者，應於上訴期間屆滿後20日
內向本院補提理由書（均須按他造當事人之人數附繕本）「切勿
逕送上級法院」。告訴人或被害人如對於本判決不服者，應具備
理由請求檢察官上訴，其上訴期間之計算係以檢察官收受判決正
本之日期為準。
中　　華　　民　　國　　111 　年　　5 　　月　　13　　日
                                書記官　陳雪鈴